【裁判字號】    95,上易,1469
【裁判日期】    950919
【裁判案由】    過失傷害
【裁判全文】
臺灣高等法院刑事判決                95年度上易字第1469號
上  訴  人  臺灣臺北地方法院檢察署檢察官
被      告  甲○○
上列上訴人因過失傷害案件，不服臺灣臺北地方法院95年度易字
第872號，中華民國九十五年六月八日第一審判決（起訴案號：
臺灣臺北地方法院檢察署94年度偵字第18320號），提起上訴，
本院判決如下：
    主  文
上訴駁回。
    理  由
一、證據能力部分：被告以外之人於偵查中向檢察官所為之陳述
    ，除顯有不可信之情況者外，得為證據，刑事訴訟法第一百
    五十九條之一第二項定有明文。查證人蘇絲非於檢察官訊問
    時之陳述，依筆錄之記載，並無不能自由陳述或其他非法、
    不當之取證情形，無顯然不可信之情況，依前述規定，得為
    證據。
二、本案經本院審理結果，認第一審判決對被告甲○○為無罪之
    諭知，核無不當，應予維持，並引用第一審判決書記載之證
    據及理由（如附件）。
三、檢察官上訴意旨略以：被告及蘇絲非對於案發經過陳述並不
    一致，且究竟送菜之服務生為何人，被告始終不肯指明，直
    至陳廷秀離境後才將責任推給已離境之陳廷秀。被告既係山
    河屋料理店之店長，負責應徵、訓練、管理、監督店內服務
    生使用危險小火鍋爐具，對於服務生不慎將酒精膏噴濺至告
    訴人乙○○身上卻無法即時作緊急處理，需等待一一九人員
    前來才能滅火，顯見店內服務生關於使用小火鍋、滅火之訓
    練及店內消防設備均有不足，被告辯稱因距離案發地點十公
    尺左右，而無法監督服務生之行為，顯係卸責之詞，原審認
    事用法顯有違誤。
四、經查：
（一）證人即告訴人乙○○於九十三年九月十九日下午十五時許
      至山河屋料理店用餐，遭該店走道餐車上小火鍋爐具內起
      火之酒精膏噴濺至身上，造成其受有顏面、頸部及胸部、
      雙側上肢深二度燒傷傷害等事實，為被告所不爭執，且經
      告訴人於原審審理時證述屬實，並有馬偕紀念醫院甲種診
      斷證明書二紙、照片八幀在卷可憑，此部分事實可以認定
      。
（二）其次，案發時被告擔任山河屋料理店店長，服務生歸其管
      理、訓練之事實，亦經被告供述在卷，惟被告否認有何業
      務過失傷害犯行，辯稱當時陳庭秀在店內擔任服務生約有
      半年，他負責幫客人送菜，如果送小火鍋的話，要幫客人
      點小火鍋的爐具，陳庭秀使用的方式合於店內規定，但因
      當時人潮眾多，陳庭秀被人潮推擠才造成告訴人受傷，案
      發時其距離陳庭秀約十公尺遠，我因想要疏散人潮，正在
      招呼客人入座等語（見原審卷第十一頁），核與證人即案
      發時擔任山河屋料理店領班，負責分配外場人員工作區域
      之蘇絲非於檢察官訊問時證稱：當時有十二個外場員工，
      我分配陳庭秀送菜，客人很多，用餐秩序很亂，陳庭秀可
      能是被客人從背後推擠，當時陳庭秀正在點火，導致噴灑
      到客人身上等語相符（見調偵卷第二一頁）。且告訴人亦
      證稱當天用餐的人很多，走道有很多用餐完畢要走出餐廳
      的人等語（見原審卷第十九頁反面、二十頁正面）。足見
      陳庭秀在走道上點火當時，店內確實人潮眾多可能有推擠
      之情形。被告辯稱陳庭秀因客人之推擠致酒精膏噴灑到告
      訴人乙節應非無據。告訴人指稱係服務生點火不慎致其受
      傷並非遭人推擠等語（見原審卷第二十頁），應係告訴人
      之個人臆測之詞。
（三）按刑法上之過失犯，以行為人對於結果之發生應注意並能
      注意而不注意為成立要件。若依當時情形，結果之發生，
      係事出突然，非其所能注意防範，縱加以注意，仍不能防
      止結果之發生，即非其所能注意，自難以過失論。查案發
      時被告擔任山河屋料理店店長，服務生之管理、訓練均歸
      其負責，固如前述。然山河屋料理店內為消費者供餐之小
      火鍋爐具為高危險設備，被告亦有該等警覺，預見使用此
      類器具之高危險性，故在員工訓練時發給員工使用流程說
      明，此經蘇絲菲證述在卷（見調偵355號卷第二一頁）並
      有酒精膏安全使用流程之使用說明一份附卷足稽（見同上
      卷第二四頁）。稽諸該使用流程，記載：倒入五分滿之量
      、不可於客人桌上直接加酒精，並點火（非常危險）、千
      萬要小心：：：如有不慎，後果自行負責等語。亦即被告
      就員工使用酒精膏之注意事項，已有相當之提醒，此由本
      案發生地點在走道上而非在客人之用餐桌上，亦可印證被
      告之規定已起一定之作用。至於案發當時因現場人潮擁擠
      ，因偶然之因素即其他客人之擁擠或碰撞致有本案之悲劇
      ，實非被告所能事先防範。亦即本案之發生若係因被告管
      理之員工未依正常操作程序，使用不當所致，被告固應負
      監督不周之責；若被告管理之員工已依正常程序操作、使
      用，僅因偶然、突發之外力致告訴人受傷，因與訓練、監
      督無直接之關連，自難令被告過失之刑責。查行為人陳庭
      秀在店內服務多時，前此並未發生相類之意外，可認被告
      應有相當之之訓練或監督；且被告係店長，總綰店內內外
      事物，店長之下尚有領班蘇絲菲負責十二個外場員工工作
      之分派，此經蘇絲菲於檢察官證述在卷（同上調偵卷第二
      一號）。被告就酒精膏之使用已令其所屬員工提高警覺，
      即無應注意能注意而疏於注意之情況，自難因告訴人在山
      河屋料理店內受傷，且被告平日負責員工之教育、訓練，
      即令擔任店長之被告有負過失傷害罪責。
五、綜上所述，原審判決以不能證明被告犯傷害罪為由，諭知被
    告無罪之判決，並無違誤。檢察官上訴指摘原審判決不當，
    為無理由，應予駁回。
據上論斷，應依刑事訴訟法第三百七十三條、第三百六十八條，
判決如主文。
本案經檢察官劉文水到庭執行職務。
中    華    民    國  九十五  年    九    月  十九    日
                  刑事第十四庭審判長法  官  蘇隆惠
                                    法  官  林秀鳳
                                    法  官  林瑞斌
以上正本證明與原本無異。
不得上訴。
                                    書記官  陳思云
中    華    民    國    95    年    9     月    20    日
附件：
臺灣臺北地方法院刑事判決               95年度易字第872號
    公  訴  人  臺灣臺北地方法院檢察署檢察官
    被      告  甲○○  女  43歲（民國○○年○月○日生）
                        身分證統一編號：Ｚ000000000號
                        住臺北市中山區○○○路280巷2號6樓
上列被告因業務過失傷害案件，經檢察官提起公訴（九十四年度
偵字第一八三二０號），本院判決如下：
    主  文
甲○○無罪。
    理  由
一、公訴意旨略以：被告甲○○於民國九十三年九月間在其夫楊
    文德開設之台北市○○區○○路一０一號一樓「山河屋日式
    海鮮料理店」（下稱「山河屋料理店」）擔任店長，負責應
    徵、訓練、管理、監督店內服務生，為從事業務之人，本應
    注意其店內為消費者供餐之小火鍋爐具為高危險設備，應訓
    練監督店內服務生謹慎使用，以維護消費者人身安全，詎被
    告竟疏未注意及此，貿然安排訓練不足之新進服務生陳庭秀
    （越南籍，已出境，另案偵辦）從事為消費者點燃小火鍋爐
    具之工作，致陳庭秀於民國九十三年九月十九日下午十五時
    許在該店走道餐車上點燃小火鍋爐具內之酒精膏時，不慎將
    起火之酒精膏噴濺至消費者即告訴人乙○○身上，造成告訴
    人受有顏面、頸部及胸部、雙側上肢深二度燒傷等傷害，因
    認被告涉犯刑法第二百八十四條第二項前段之業務過失傷害
    罪嫌。
二、按犯罪事實應依證據認定之，無證據不得認定其犯罪事實；
    不能證明被告犯罪者，應諭知無罪之判決，刑事訴訟法第一
    百五十四條第二項、第三百零一條第一項分別定有明文。又
    事實之認定，應憑證據，如未能發現相當證據，或證據不足
    以證明，自不能以推測或擬制之方法，為裁判基礎；且認定
    犯罪事實所憑之證據，雖不以直接證據為限，間接證據亦包
    括在內，然而無論直接證據或間接證據，其為訴訟上之證明
    ，須於通常一般之人均不致有所懷疑，而得確信其為真實之
    程度者，始得據為有罪之認定，倘其證明尚未達到此一程度
    ，而有合理之懷疑存在而無從使事實審法院得有罪之確信時
    ，即應由法院為諭知被告無罪之判決，有最高法院四十年台
    上字第八六號判例、七十六年台上字第四九八六號判例可資
    參照。
三、公訴人認被告涉有前開犯行係以告訴人之指訴、證人蘇絲非
    之證言及陳庭秀之人事基本資料卡影本、護照影本、考勤表
    影本、馬偕紀念醫院甲種診斷證明書等為其論據。訊據被告
    固不否認其為山河屋料理店之店長，負責應徵、訓練、管理
    、監督店內服務生等工作乙節，惟堅詞否認有何業務過失傷
    害犯行，辯稱：「案發時伊擔任山河屋料理店店長，服務生
    歸伊管理、訓練，當時陳庭秀在店內擔任服務生半年了，他
    負責幫客人送菜，如果送小火鍋的話，要幫客人點小火鍋的
    爐具，陳庭秀使用的方式合於店內的規定，是因為當時人潮
    很多，陳庭秀被人潮推擠才造成乙○○受傷，案發時伊距離
    陳庭秀約十公尺遠，在招呼訂位的客人一桌桌入座，伊有看
    到陳庭秀推著餐車送菜，但伊並無過失。」等語。經查：
（一）證人即告訴人乙○○於九十三年九月十九日下午十五時許
      至山河屋料理店用餐，遭該店走道餐車上小火鍋爐具內起
      火之酒精膏噴濺至身上，造成其受有顏面、頸部及胸部、
      雙側上肢深二度燒傷等傷害等情，為被告所不爭執，且經
      證人乙○○迭於警詢、偵查及本院審理時證述屬實，並有
      馬偕紀念醫院甲種診斷證明書二紙、照片八幀在卷可憑，
      此部分之事實固堪認定。
（二）惟證人即案發時擔任山河屋料理店領班，負責分配外場人
      員工作區域之蘇絲非於偵查中證稱：「當時有十二個外場
      員工，我分配陳庭秀送菜，客人很多，用餐秩序很亂，陳
      庭秀可能是被客人從背後推擠，當時陳庭秀正在點火，導
      致噴灑到客人身上，陳庭秀到職已有一段時間，是陳庭秀
      讓客人受傷，但陳庭秀已被遺返回越南，甲○○負責應徵
      、訓練陳庭秀。」等語（詳九十四年度調偵字第三五五號
      卷第二一頁），並提出山河屋料理店酒精膏安全使用流程
      影本一件附卷（詳同卷第二四頁），雖證人乙○○於本院
      審理時證稱係服務生點火不慎致其受傷，並非有人推擠造
      成其受傷等情（詳本院九十五年六月一日審判筆錄第三頁
      ），與證人蘇絲非所證情節不合，惟其亦供稱案發時山河
      屋料理店用餐的人很多，著火點之走道上的人也很多等語
      （詳本院九十五年六月一日審判筆錄第二、三頁），可見
      證人蘇絲非所證因當時客人很多，陳庭秀可能是正在走道
      上點火時，被客人從背後推擠，導致酒精膏噴灑到客人身
      上致告訴人受傷等情，亦有可能，況證人乙○○為被害之
      告訴人，其所證情節避重就輕，偏坦自己，誠為人之常情
      ，故告訴人指訴係因山河屋料理店之服務生陳庭秀點火不
      慎致其受傷乙節，已有可疑。
（三）再被告供稱案發時其擔任山河屋料理店店長，服務生歸其
      管理、訓練，案發時店內人潮很多，其有看到陳庭秀推著
      餐車送菜，其距離陳庭秀約十公尺遠，在招呼訂位的客人
      一桌桌入座等情，而證人乙○○於本院審理時亦證稱其在
      山河屋料理店內用餐及身上著火時，並不知道，亦未看到
      被告人在何處，直到要坐計程車至醫院時才看到被告等語
      （詳本院九十五年六月一日審判筆錄），顯見被告平時雖
      係山河屋料理店之店長，負責應徵、訓練、管理、監督店
      內服務生等工作，惟於案發時其所在之處係距案發地點即
      著火之走道有數公尺之遠之招呼訂位的客人入座處，且山
      河屋料理店當時外場員工即有十二人，被告於案發時實無
      法直接監督在數公尺遠之服務生陳庭秀之行為，否則山河
      屋料理店何須另行聘僱負責分外場人員區域之領班即證人
      蘇絲非？故尚難因告訴人在山河屋料理店內受傷，即遽認
      案發時擔任店長之被告有何業務上疏於監督、管理、訓練
      服務生之過失之責。
四、綜上所述，本件事故發生當時，被告雖擔任山河屋料理店店
    長，服務生歸其管理、訓練，然公訴人所據告訴人之指訴、
    證人蘇絲非之證言及陳庭秀之人事基本資料卡影本、護照影
    本、考勤表影本、馬偕紀念醫院甲種診斷證明書等，僅足證
    明告訴人因至山河屋料理店用餐時，行經該店走道時，遭服
    務生陳庭秀在走道餐車上所點燃小火鍋爐具內之酒精膏噴濺
    受傷，尚不足以證明被告對告訴人之受傷有何過失可言。從
    而，公訴人認被告涉犯業務過失致重傷罪嫌所舉之證據尚不
    能使本院形成被告有罪之確信。此外，復查無其他積極證據
    足資認定被告涉有公訴人所指犯行，既不能證明被告犯罪，
    依法自應為無罪之諭知。
據上論斷，應依刑事訴訟法第三百零一條第一項，判決如主文。
本案經檢察官高怡修到庭執行職務
中    華    民    國    95    年    6     月    8     日
                  刑事第十庭審判長法  官  林婷立
                                  法  官  紀文惠
                                  法  官  黃雅芬
如不服本判決，應於判決送達後十日內向本院提出上訴狀（應抄
附繕本）。告訴人或被害人如對於本判決不服者，應具備理由請
求檢察官上訴，其上訴期間之計算係以檢察官收受判決正本之日
期為準。
                                  書記官  林碧華


司法院資訊處製作；財團法人民間司法改革基金會備份。
